【裁判字號】    95,訴,3533
【裁判日期】    970229
【裁判案由】    侵權行為損害賠償
【裁判全文】
臺灣高雄地方法院民事判決              95年度訴字第3533號
原      告  Milorad N.
訴訟代理人  林振福律師
被      告  鋐錕實業股份有限公司
法定代理人  丙○○
訴訟代理人  郭憲彰律師
複  代理人  何曜男律師
            吳惠玲律師
            陳三兒律師
上列當事人間損害賠償事件，經本院於民國97年2 月14日言詞辯
論終結，判決如下：
    主      文
原告之訴及假執行之聲請均駁回。
訴訟費用由原告負擔。
    事實及理由
一、本件原告經合法通知，無正當理由未於最後言詞辯論期日到
    場，核無民事訴訟法第386 條所列各款情形，爰依被告之聲
    請，由其一造辯論而為判決。
二、原告起訴主張：被告因承作Air Cooled Condensate 及Clos
    ed Circnit Cooling Water systems in RRRP（下稱系爭工
    程）一案擬聘用外籍專業工程師1 名來台進行最後檢驗工作
    ，並於民國94年11月間經由訴外人乙○○介紹原告來台與被
    告商討工作內容、時間、薪資等事項，雙方並於94年11月29
    日簽訂工作協議（下稱系爭工作協議），約定開始工作日為
    95 年3月1 日。被告復於94年11月16日請託原告為其購買可
    使用於溫度顯示裝置之wend速度儀表器（數位425 型，下稱
    系爭儀器）1 個，雙方並約定被告應支付全部單據費用。詎
    被告竟拖延至95年4 月10日始行開工，且未支付原告於待工
    期間（即原告自德國住處往返工作地點旅途期間暨自95年3
    月1 日起至95年4 月9 日止）之薪資、旅費及原告自其德國
    住處往返機場、自機場往返工作地點之交通費（不含機票費
    ），亦拒不給付原告為更換有瑕疵之系爭儀器而支出郵費、
    電話費、ADSL費用等雜支費用。為此，爰依系爭工作協議及
    僱傭之法律關係，提起本件訴訟等語。並聲明求為判決：(一)
    被告應給付原告33,640歐元，及自起訴狀繕本送達翌日起至
    清償日止，按年息5%計算之利息，惟應於給付時，按台灣銀
    行牌告外匯匯率折算新臺幣給付之。(二)前項請求原告願供擔
    保，請准宣告假執行。
三、被告則以：原告與被告於系爭工作協議中僅約定工作期間大
    約自95年3 月1 日開始，惟確定之工作期間則由被告視工程
    進度，另行通知確認，被告並於95年2 月中旬經由訴外人乙
    ○○通知原告暫緩於95年3 月1 日來台，詎原告仍執意於95
    年3 月來台，惟原告僅來台短暫停留旋即出境，顯見原告提
    前來台乃其個人行程安排，而與系爭工作協議無關，自難認
    原告有何於待工期間受有薪資報酬損害可言。又原告代購系
    爭儀器所支付之費用，業據被告依原告提出之發票單據足額
    給付，再無積欠原告任何費用等語置辯。並聲明：如判決主
    文所示。
四、本件兩造不爭執之事項：
  (一)兩造於94年11月29日簽訂系爭工作協議，約定內容如下：
  1.被告同意按月支付原告2 萬歐元報酬，並以新台幣付款。原
    告每週工作時數為56小時或每月至少應工作200 工時。
  2.原告在台工作期間由被告按發票支付全額住宿費，或按日支
    付100 歐元住宿費。
  3.原告在台工作期間自其住處前往工作地點台南縣永康市垃圾
    焚化廠之往返交通費用，由被告負擔。
  4.協議書第7 點就開始工作日之約定文字原文為「The starti
    ng date shall be appx. March 1st 2006」。
  (二)系爭工作協議就薪資給付之約定，係自原告來台開始工作時
    始行起算。
  (三)被告曾透過訴外人即原告之介紹人乙○○於95年2 月15日前
    向原告轉達，希望原告延至95年4 月來台一事，惟原告堅持
    履約日為3 月1 日。嗣原告於95年3 月15日在工地與訴外人
    即系爭工程之工地主任丁○○商定正式上班日為95年4 月10
    日。
  (四)依入出境紀錄顯示，原告於95年間首次入境我國之時點為95
    年3 月13日，嗣於同年月28日離境，再於同年3 月31日入境
    ，於95年4 月1 日出境，再於95年4 月9 日入境我國履行其
    與被告間之系爭工作協議內容。
  (五)本件原告在台實際工作期間為95年4 月10日起至95年4 月29
    日止，並已領取上開工作期間之工作報酬15,000歐元。
  (六)被告已支付原告自德國住處來台工作之機票費用2,750 歐元
    ，並於原告在台工作期間按原告選定之每日100 歐元之給付
    方式，給付原告3 週之住宿費合計2,100 歐元。
  (七)被告於94年11月16日委託原告購買系爭儀器1 件，並已依原
    告提供之購物發票給付貨款新台幣26,982元。
  (八)本件之準據法應適用債務履行地法，即本國法。
五、本件兩造爭執事項為：(一)兩造所簽訂之系爭工作協議係屬僱
    傭或承攬契約？被告未於95年3 月1 日為原告提供工作，致
    原告無從履行債務，被告是否受領遲延？是否應給付原告待
    工期間薪資？(二)原告依系爭工作協議主張被告應支付原告往
    返其德國住所與台南縣永康市工作場所之旅途期間（合計2
    日），按日薪4,000 歐元計算之薪資、自95年3 月1 日起迄
    95年4 月9 日止之待工期間薪資25,000歐元及住宿費4,000
    歐元，及原告自其德國住處Landshut到機場、機場到工作地
    點之往返交通費540 歐元，是否有理由？(三)原告請求被告支
    付其代購系爭儀器所支出之雜費100 歐元（即將系爭儀器寄
    回原廠檢修之郵費、電話費及ADSL費用）是否有理由？茲分
    述如下：
  (一)兩造所簽訂之系爭工作協議係屬僱傭或承攬契約？被告未於
    95年3 月1 日為原告提供工作，致原告無從履行債務，被告
    是否受領遲延？是否應給付原告待工期間薪資？
  1.按僱傭與承攬同屬於供給勞務之契約，惟前者係以供給勞務
    本身為目的，即除供給勞務外，並無其他目的；後者則係以
    發生結果（即工作之完成）為目的，供給勞務不過為其手段
    而已，此為二者區別之所在。經查本件原告為獨立執行業務
    之工程師，經被告聘請其為ACC 及CCCW工程進行工程品質檢
    驗，其工作項目則包含：(1)Check the quality of the Hon
    h Kueng（即鋐錕公司）；(2)Check the fan blade angle；
    (3)Check the wind speed wind flow rate ；(4)Check the
    leak test before start up test等項目，上情業據原告於
    94年11月5 日應聘系爭工程品質檢驗工作時所提出之個人履
    歷表及報價單記載甚明（見本院卷第153 頁、第26頁），而
    原告於相當時期受合法通知，未於最終言詞辯論期日到場，
    復未提出準備書狀爭執之，依民事訴訟法第280 條第3 項之
    規定，視同自認，應認原告之主張為真實。是以，原告既係
    為完成系爭工程品質檢驗工作始受聘來台工作，其與原告為
    此所簽訂之系爭工作協議自以完成特定工作為目的，原告為
    完成上開特定工作而供給勞務僅係其履約之手段，故被告辯
    稱系爭工作協議係屬承攬契約，應屬可採。
  2.次按稱承攬者，謂當事人約定，一方為他方完成一定之工作
    ，他方俟工作完成，給付報酬之契約，民法第490 條第1 項
    定有明文。再依系爭工作協議第1 項約定，被告按月支付原
    告2 萬歐元報酬乃原告每週應工作56小時或每月至少應工作
    200 小時之對價，為兩造所不爭執，並有原告不爭執為真正
    之系爭工作協議及其中譯本各1 份在卷可憑（見本院卷第27
    頁、第30頁），足認原告於提出相當時數之勞務給付後，始
    得向被告請領報酬，倘未提出勞務，即不得請領報酬。既兩
    造並未就等待工作期間報酬之給付另為特別約定，則原告依
    系爭工作協議請求被告給付待工期間薪資，即屬無據。
  3.原告另主張被告應依系爭工作協議於95年3 月1 日為原告提
    供工作，被告固曾將延後來台工作時間一事通知原告，惟原
    告已拒絕變更工作期日，並遵期來台提出勞務，詎被告竟遲
    至同年4 月10日始為原告提供工作，其因而受有自95年3 月
    1 日起至95年4 月10日止之待工期間薪資損失云云。但查：
  (1)兩造就原告開始工作之日期僅約定「大約」在95年3 月1 日
    ，並未特定履約日，業據原告不爭執為真正之系爭工作協議
    第7 項記載明確（見本院卷第28頁、第31頁），證人即被告
    公司之副總經理甲○○則證稱：其代表被告與原告訂約，約
    定大約自95年3 月1 日起開始工作，但工作期間並未確定，
    而是由被告公司來決定原告到底是從何時起正式上班（即開
    始工作），…當時依業主中油公司排定測試之日期約在95年
    3 月1 日，故與原告約定上開期日為上工日期等語（見本院
    卷第105 至106 頁、第108 頁），佐以原告於94年11月5 日
    提出之報價單亦載明「工作期間約自95年3 月1 日起，工作
    止期尚未特定於迄同年何月日止，或視鋐錕公司之其他決定
    定之」（其原文為Working period：From appx.2006.03.01
    till（not specified yet）2006,Or till other decision
    by Hong Kueng Company Ltd.，見本院卷第26頁），足認兩
    造簽訂系爭工作協議時雖預設被告開始工作之時點約在95年
    3 月1 日，惟原告提出勞務、開始工作之時點仍視被告之決
    定定之，並非特定95年3 月1 日為被告應為原告提出工作之
    時點，故被告辯稱被告提出勞務之時點係由被告選定等語，
    核與前開約定內容相符，係屬可採。而本件被告於95年2 月
    中旬即透過訴外人即原告之介紹人乙○○通知被告延後來台
    時間至95年4 月之事實，業經證人甲○○證稱：其於95年1
    月間發現（系爭工程之）工期延誤，又適逢過年期間，故於
    （過年後之）同年2 月間請介紹人乙○○通知原告延後於95
    年4 月間來台，…乙○○在95年2 月底回報原告已知悉工作
    期日延後自95年4 月10日開始一事，原告也表示已受乙○○
    通知上情等語（見本院卷第108 頁、第106 頁、第107 頁）
    ，證人即系爭工程之工地主任丁○○則證稱：原告係於95年
    3 月15日與其敲定正式上工時間，（當日）由其帶原告與業
    主中油公司之員工見面以了解系爭工程進度，原告亦自行查
    勘工地，嗣雙方商定以95年4 月10日為正式上工日期，原告
    亦同意以該日期作為正式上工日等語（見本院卷第110 頁）
    ，原告復不爭執其於95年2 月間即受被告通知，得悉開工日
    期延後至95年4 月，已如前述（見本院卷第67頁、68頁），
    堪認被告就系爭工程應提出勞務之時點經原告於95年2 月間
    特定為95年4 月10日，原告並無遲延受領被告勞務之情事。
    原告主張被告不得變更原約定之工作始期，被告應於95年3
    月1 日為原告提出工作，以供原告提出勞務履約云云，核與
    系爭工作協議約定有悖，而不可採。
  (2)又原告於95年間首次入境我國之時點為95年3 月13日，嗣於
    同年月28日離境，再於同年3 月31日入境，於95年4 月1 日
    出境，再於95年4 月9 日入境我國履行其與被告間之系爭工
    作協議內容，有內政部警政署入出境管理局95年12月15日境
    信凡字第09511227390 號函附入出境紀錄1 份在卷為憑（見
    本院卷第52頁），參以證人丁○○之前開證詞可知，原告於
    95 年3月15日與被告商定以95年4 月10日為開工日期後，即
    兩次離境前往他國，足見原告並無為履行系爭工作協議而於
    95 年3月1 日來台等待提出勞務履約之情事。原告主張其自
    95 年3月1 日起至95年4 月9 日止在台待工云云，顯與事實
    不符，不足採信。
  (3)綜上，被告依系爭工作協議有特定原告提出勞務時點之選定
    權，被告並於95年2 月間將勞務提出時點特定為95年4 月10
    日一事通知原告知悉，原告雖於95年3 月13日即先行抵台，
    惟其於95年4 月10日前既未就履行系爭工作協議一事提出勞
    務，被告即無受領遲延情事，原告請求被告給付自95年3 月
    1 日起至95年4 月9 日止之待工期間報酬，為無理由。
  (二)原告依系爭工作協議主張被告應支付原告往返其德國住所與
    台南縣永康市工作場所之旅途期間（合計2 日），按日薪4,
    000 歐元計算之薪資、自95年3 月1 日起迄95年4 月9 日止
    之待工期間薪資25,000歐元及住宿費4,000 歐元，及原告自
    其德國住處Landshut到機場、機場到工作地點之往返交通費
    540歐元，是否有理由？
  1.本件原告於依系爭工作協議第1 項約定提出勞務前（即於每
    週工作56小時或每月至少工作200 工時前），不得請求被告
    給付工作報酬，業據本院審認如前，故原告依系爭工作協議
    之法律關係請求被告支付其往返德國住所與工作場所旅途期
    間（合計2 日），按日薪4,000 歐元計算之薪資，及自95年
    3 月1 日起迄95年4 月9 日止之待工期間薪資25,000歐元，
    即屬無據，不得准許。
  2.關於原告在台期間住宿費用之支出，依系爭工作協議第3 項
    明文約定，原告公司僅須支付原告在台進行工作期間之住宿
    費用（見本院卷第27頁、第30頁），亦即原告在途期間之住
    宿費非屬被告應支付費用之列。又原告雖於95年3 月13日即
    先行抵台，惟其並無提出勞務待工之情事，已如前述，是其
    於95年4 月10日正式工作日前之滯台期間亦難認係屬系爭工
    作協議第3 項約定所謂之「在台進行工作期間」。故本件原
    告請求被告支付其往返德國住所與工作場所旅途期間（合計
    2 日），及自95年3 月1 日起迄95年4 月9 日止之待工期間
    之住宿費4,000 歐元，顯與系爭工作協議內容有違，而無依
    據，不得准許。
  3.按當事人主張有利於己之事實者，就其事實有舉證之責任，
    民事訴訟法第277 條第1 項前段定有明文。又依系爭工作協
    議第2 項約定，被告公司應支付原告自其德國住處至台南縣
    永康市的來回旅費（其原文為：Hong-Kuen Industrial Co.
    Ltd.agree to pay the full sum of the fare cost to Mr
    .Novakovic M.Nico,from he's hometown Landshut(German
    y) to Yuncang Project in Tainan County -Taiwan, and
    return，見本院卷第27頁、第30頁），是以原告所支出之來
    回旅費究為若干乃對原告有利之事實，自應由原告就所支出
    之旅費數額若干負舉證之責。惟原告自起訴迄今均未能提出
    相關證據證明其自德國住處Landshut到機場、由機場到工作
    地點之往返交通費究為若干，尚難僅憑其片面陳述逕認原告
    確有支出上開往返交通費540 歐元之情事，是原告此部分之
    請求因乏證據以實其說，亦無從逕為對原告有利之判斷，其
    請求為無理由。
  (三)原告請求被告支付其代購系爭儀器所支出之雜費100 歐元（
    即將系爭儀器寄回原廠檢修之郵費、電話費及ADSL費用）是
    否有理由？茲分述如下：
    依系爭工作協議第8 點約定，被告應支付原告代為購買系爭
    儀器之全部單據費用（見本院卷第28頁、第31頁），揆諸前
    引法規說明，原告就其為代買系爭儀器究支出若干費用，自
    應提出單據舉證以明之。查原告購買系爭儀器所提出之單據
    費用折合新台幣26,982元，被告復已全額支付，為兩造所不
    爭執，已如前述（見本院卷第72頁、第73頁），原告復自承
    其並未留存任何為代購系爭儀器所支出之電話費、ADSL費用
    、郵費單據等語無訛（見本院卷第21頁），既原告無從舉證
    以實其說，則其請求即無所據，不得准許。
六、綜上所述，原告依系爭工作協議及僱傭之法律關係，請求被
    告給付其自德國住處往返工作地點旅途期間在途期間2 日之
    薪資、自95年3 月1 日起至95年4 月9 日止之在台待工期間
    薪資、其自德國住處Landshut往返機場、機場往返台南縣永
    康市工作地點除機票費以外之交通費，及代購系爭儀器所支
    出之郵費、電話費等雜支費用，合計33,640歐元及自起訴狀
    繕本送達翌日起至清償日止之法定遲延利息，均無理由，應
    予駁回。其假執行之聲請，因失所附麗，亦併予駁回。
據上論結，本件原告之訴為無理由，依民事訴訟法第385 條第1
項前段、第78條，判決如主文。
中    華    民    國    97    年    2     月    29    日
                  民事第一庭    法  官  賴文姍
正本係照原本作成。
如不服本判決，應於送達後20日內，向本院提出上訴狀並表明上
訴理由，如於本判決宣示後送達前提起上訴者，應於判決送達後
10日內補提上訴理由書（須附繕本）。
中    華    民    國    97    年    2     月    29    日
                                書記官  李崑良


司法院資訊處製作；財團法人民間司法改革基金會備份。
